臺灣新北地方法院民事判決
110年度訴字第2158號
原      告  賴紫瑄  

訴訟代理人  李依玲律師
被      告  吳枬津  



訴訟代理人  徐家媛律師
            王啓任律師
上列當事人間請求損害賠償事件，本院於民國111年1月14日言詞
辯論終結，判決如下：
    主      文
被告應給付原告新臺幣壹拾伍萬元，及自民國一百一十年十一月
九日起至清償日止，按週年利率百分之五計算之利息。
原告其餘之訴駁回。
訴訟費用由被告負擔三分之一，餘由原告負擔。
本判決第一項得假執行；但被告如以新臺幣壹拾伍萬元為原告預
供擔保，得免為假執行。
原告其餘假執行之聲請駁回。
    事實及理由
一、原告主張：原告與訴外人劉振德於民國96年12月28日結婚，
    婚後育有一名未成年子女劉○辰（真實姓名詳卷）。劉振德
    自104年起在台灣歐姆龍股份有限公司（下稱歐姆龍公司）
    新竹營業處任職，擔任業務工程師，常須至歐姆龍公司臺北
    總公司出差，被告則為歐姆龍公司臺北總公司之日文翻譯兼
    產品經理，被告與劉振德因業務往來而相識。詎被告明知劉
    振德為有配偶之人，仍與劉振德於如附表編號1至3所示之時
    間，分別為如附表編號1至3所示牽手、挽著手臂及進出被告
    斯時所承租之新北市○○區○○路00號4樓（下稱系爭房屋）之
    行為，已有逾越一般社交行為之不正常往來，足以破壞原告
    夫妻間婚姻共同生活之圓滿、安全及幸福，嚴重侵害原告基
    於配偶關係之身分法益。又劉振德前於110年2月15日攜同原
    告、劉○辰，與訴外人即劉振德在歐姆龍公司之同事曾文昌
    等人，共同前往武陵農場露營，被告斯時亦有參加，並曾與
    原告、劉振德、劉○辰共同拍攝合照（下稱系爭合照），故
    被告確實知悉原告與劉振德間有婚姻關係。而原告因被告上
    開行為，與劉振德之婚姻關係陷入危機，並因此憂鬱、失眠
    ，精神上深感痛苦，故請求被告就原告所受非財產上之損害
    ，賠償精神慰撫金新臺幣（下同）60萬元。爰依民法第184
    條第1項、第195條第1項、第3項之規定，提起本件訴訟等語
    ，並聲明：㈠被告應給付原告60萬元，及自起訴狀繕本送達
    翌日起至清償日止，按週年利率5%計算之利息。㈡願供擔保
    ，請准宣告假執行。　
二、被告則以：被告與劉振德雖均在歐姆龍公司任職，然劉振德
    並未向被告提及婚姻狀況，故被告並不知悉劉振德與原告間
    有婚姻關係。而被告雖曾與原告家人共同至武陵農場露營，
    然已不確認該次出遊之日期是否早於附表編號1所示之時間
    。又被告與劉振德雖有為如附表編號1至2所示牽手及出入系
    爭房屋之行為，然各人之個性、成長環境及教育背景不同，
    對肢體接觸之接受度有別，被告個性或較為外放，與稍有交
    情之普通朋友即會有牽手行為，難認此已有逾越一般社交行
    為之不正常往來；另就附表編號3部分，劉振德雖有攜帶咖
    啡2杯步入系爭房屋，惟被告並未與劉振德有逾越一般社交
    往來之行為，是被告上開行為均未侵害原告基於配偶關係之
    身分法益。末縱認原告請求損害賠償為有理由，惟被告現須
    扶養年邁雙親及領有身心障礙證明之胞妹，經濟負擔重大，
    原告請求被告賠償慰撫金60萬元，顯屬過高等語，資為抗辯
    ，並聲明：㈠原告之訴及假執行之聲請均駁回。㈡如受不利判
    決，願供擔保請准宣告免為假執行。
三、經查，原告主張其與劉振德於96年12月28日結婚，婚後育有
    1子劉○辰，而被告及劉振德均為歐姆龍公司員工，且被告與
    劉振德於如附表編號1至3所示之時間，曾分別為如附表編號
    1至3所示之行為等事實，業據提出與其所述相符之戶籍謄本
    、現場錄影光碟暨錄影畫面翻拍照片14張等件為證（見本院
    卷第19頁、第31至43頁），並有本院依原告聲請函查之歐姆
    龍公司110年9月10日(110)台歐總字第005號函附卷可稽（見
    本院卷第53頁），且為被告所不爭執，堪信原告此部分主張
    為真實。
四、至原告主張被告就如附表編號1至3所示行為，侵害原告基於
    配偶關係之身分法益而情節重大，應賠償精神慰撫金60萬元
    等節，則為被告所否認，並以前詞為辯，是本件爭點厥為：
    ㈠原告主張被告於如附表編號1至3所示時間，已知悉劉振德
    與原告間有婚姻關係，有無理由？㈡原告主張被告就如附表
    編號1至3所示之行為，已侵害原告基於配偶關係之身分法益
    ，請求被告負損害賠償責任，有無理由？㈢原告得請求之精
    神慰撫金金額為何？經查：
  ㈠原告主張被告於如附表編號1至3所示時間，已知悉劉振德與
    原告間有婚姻關係，有無理由？
　　查原告主張劉振德於110年2月15日攜同原告、劉○辰，與歐
    姆龍公司之同事前往武陵農場露營時，被告曾與原告、劉振
    德、劉○辰、曾文昌等人共同拍攝系爭合照，斯時被告即已
    知悉劉振德與原告間有婚姻關係，且系爭合照係由曾文昌提
    供予原告等節，業據提出原告與曾文昌之通訊軟體Line對話
    紀錄截圖、系爭合照及其照片檔案資料截圖等件為證（見本
    院卷第135頁、第137至141頁），觀諸上開Line對話紀錄中
    ，曾文昌曾傳送系爭合照予原告，並向原告提及拍攝日期為
    110年2月15日，且上開照片檔案資料截圖中，亦載明該照片
    之拍攝相機型號、檔案格式、檔案大小及日期等檔案資料，
    其中該照片日期即為110年2月15日，故原告主張被告係於11
    0年2月15日，與原告、劉振德及劉○辰全家人共同拍攝系爭
    合照乙節，洵屬有據，被告僅空言抗辯系爭合照非於110年2
    月15日拍攝，惟未舉證以實其說，自難認其所辯為可採。又
    被告既曾於110年2月15日，與原告、劉振德及劉○辰共同出
    遊，並拍攝系爭合照，則被告至遲自該時起即得知悉劉振德
    與原告間有婚姻關係，且現育有一子之家庭狀況，故被告抗
    辯其於如附表編號1至3所示時間前，不知劉振德為有配偶之
    人，實非有據，自無可採。
　㈡原告主張被告就如附表編號1至3所示之行為，已侵害原告基
    於配偶關係之身分法益，請求被告負損害賠償責任，有無理
    由？
  ⒈按因故意或過失，不法侵害他人之權利者，負損害賠償責任
    。故意以背於善良風俗之方法，加損害於他人者，亦同；不
    法侵害他人之身體、健康、名譽、自由、信用、隱私、貞操
    ，或不法侵害其他人格法益而情節重大者，被害人雖非財產
    上之損害，亦得請求賠償相當之金額；前2項規定，於不法
    侵害他人基於父、母、子、女或配偶關係之身分法益而情節
    重大者，準用之，民法第184條第1項、第195條第1項前段、
    第3項分別定有明文。再婚姻係以夫妻之共同生活為其目的
    ，配偶應互相協力保持其共同生活之圓滿安全及幸福，而夫
    妻互守誠實，係為確保其共同生活之圓滿安全及幸福之必要
    條件，故應解為配偶因婚姻契約而互負誠實之義務，配偶之
    一方行為不誠實，破壞共同生活之圓滿安全及幸福者，即為
    違反因婚姻契約之義務而侵害他方之權利（最高法院55年台
    上字第2053號判例意旨參照）。
　⒉附表編號1、2部分：
　　查被告於原告與劉振德上開婚姻關係存續中，曾分別為如附
    表編號1至2所示之行為等情，業據認定如前，審酌被告於上
    開期間，陸續與劉振德在公共場合十指交扣牽手，被告復曾
    一度挽著劉振德手臂，並共同進出系爭房屋，互動甚為親密
    等節，顯已逾越結交普通朋友等一般社交關係之範圍，而具
    有婚姻關係外之不正常往來甚明，則被告與劉振德以前開方
    式互動，自屬不法侵害原告基於配偶關係之身分法益而情節
    重大，並足使原告受有精神上之痛苦，揆諸前揭法條及裁判
    意旨，原告依侵權行為法律關係，請求被告賠償其所受非財
    產上之損害，即屬有據。至被告雖抗辯其或係因個性較為外
    放，與普通友人即會有牽手行為云云，然查被告於相隔數日
    之時間，接連與劉振德單獨在外牽手步行，被告更曾於牽手
    過程中挽著劉振德手臂等情，業據前述，是被告此舉顯與友
    人相聚時因熱情互動之肢體短暫碰觸有別，非僅止於普通友
    人間之交往、互動，審酌被告與劉振德間上開行為之方式、
    時間及頻率等節，應認被告上開行為已屬逾越結交普通朋友
    等一般社交關係之範圍，是被告抗辯前詞，洵非有據，自無
    足採。
　⒊附表編號3部分：
　　查原告雖主張劉振德於如附表編號3所示之時間，曾手提咖
    啡2杯進出系爭房屋，被告與劉振德就此部分亦屬共同侵原
    告基於配偶關係之身分法益等節，然為被告所否認，而原告
    所提出之110年6月15日錄影畫面翻拍照片中，僅有攝得劉振
    德手提咖啡進入系爭房屋之畫面，並無攝得被告有與劉振德
    為何互動行為或言詞之經過乙節，為原告所不爭執，且有上
    開照片在卷可參；又原告就劉振德進入系爭房屋後，劉振德
    與被告在系爭房屋內之行為為何、停留時間長短及系爭房屋
    內有無他人在場等項，均未舉證陳明之。是原告所執此部分
    事證，僅得佐證劉振德於110年6月15日有單獨攜帶咖啡2杯
    至系爭房屋，而劉振德攜帶上開咖啡至系爭房屋之可能原因
    ，非僅出於一端，苟乏其他積極證據足資證明被告與劉振德
    該日之互動亦已逾越同事、朋友往來之一般社交行為，尚難
    逕以劉振德該日有1人單獨自外前往系爭房屋，即認被告該
    日有何侵害原告身分法益之行為，是被告抗辯其於如附表編
    號3所示時間，並未與劉振德有何逾越一般社交往來之行為
    ，尚非無憑。原告主張被告該日亦有侵害原告身分法益之侵
    權行為，洵非有據，要無可採。
　㈢原告得請求之精神慰撫金金額為何？
　⒈按慰撫金之賠償，其核給之標準固與財產上損害之計算不同
    ，然非不可斟酌雙方身分、資力與加害程度，及其他各種情
    形核定相當之數額（最高法院51年台上字第223號判例意旨
    參照）。查被告因如附表編號1、2所示之行為，侵害原告基
    於配偶關係之身分法益且情節重大，原告自受有相當程度之
    精神上痛苦，故原告請求被告就其非財產上之損害，負損害
    賠償責任，洵屬有據。又原告為專科畢業，現職為業務助理
    ，月薪約3萬元，名下原有房屋、土地及投資等財產；被告
    為技術學院畢業，現職為內勤人員，月薪約5萬元，名下無
    財產等情，業經兩造分別陳明在卷，並有本院依職權調閱之
    兩造稅務電子閘門財產所得調件明細表附卷可稽（另置於限
    閱卷內）。爰審酌兩造之身分、地位、財產狀況、家庭狀況
    、被告侵害行為之態樣，兼衡被告為思慮成熟、有判斷是非
    能力之成年人，竟仍為前開破壞原告婚姻生活圓滿安全之行
    為，暨原告精神上所遭受痛苦之程度等一切情狀，認原告得
    請求之精神慰撫金以15萬元為適當，應予准許；逾此範圍之
    請求，尚屬過高，則非有據。
　⒉末按給付無確定期限者，債務人於債權人得請求給付時，經
    其催告而未為給付，自受催告時起，負遲延責任；其經債權
    人起訴而送達訴狀，或依督促程式送達支付命令，或為其他
    相類之行為者，與催告有同一之效力；又遲延之債務，以支
    付金錢為標的者，債權人得請求依法定利率計算之遲延利息
    ；應付利息之債務，其利率未經約定，亦無法律可據者，週
    年利率為5%，民法第229條第2項、第233條第1項前段、第20
    3條分別定有明文。本件原告請求被告給付之損害賠償，係
    以支付金錢為標的，故原告請求被告給付自起訴狀繕本送達
    翌日即110年11月9日（見本院卷第81頁）起至清償日止，按
    週年利率5%計算之利息，於法並無不合，應予准許。
五、綜上所述，原告依侵權行為之法律關係，請求被告給付15萬
    元，及自110年11月9日起至清償日止，按週年利率5%計算之
    利息，為有理由，應予准許；逾此範圍之請求，為無理由，
    應予駁回。
六、本件事證已臻明確，兩造其餘攻防方法及所提證據，核與判
    決結果不生影響，爰不予逐一論駁，附此敘明。
七、本件原告勝訴部分，本院命被告給付之金額未逾50萬元，依
    民事訴訟法第389條第1項第5款規定，應依職權宣告假執行
    。又被告陳明願供擔保，請求免為假執行，核無不合，爰酌
    定相當擔保金額准許之。至原告敗訴部分，其假執行之聲請
    亦失所附麗，應予駁回。
八、訴訟費用負擔之依據：民事訴訟法第79條。
中　　華　　民　　國　 111　　年　　 1　　月　　28　　日
                  民事第七庭    法　官　李宇銘
以上正本係照原本作成。
如對本判決上訴，須於判決送達後20日之不變期間內，向本院提
出上訴狀。如委任律師提起上訴者，應一併繳納上訴審裁判費。
中　　華　　民　　國　　111 　年　　1 　　月　　28　　日
　　　　　　　　　　　　    　　書記官  黃筱玲



附表：
編號 時間 行為 1 110年5月20日下午3時許 被告與劉振德在新北市中和區之街上十指交扣牽手步行，被告並曾一度挽著劉振德之手臂，繼於同日下午4時許，由劉振德駕車搭載被告返回系爭房屋，並共同進入系爭房屋。 2 110年5月24日上午11時許 被告與劉振德自系爭房屋出門後，在街上十指交扣牽手步行，在該處附近購買早餐後，再行返回系爭房屋。 3 110年6月15日上午10時許 劉振德手提咖啡2杯，自外進入系爭房屋。